【裁判字號】    98,易,37
【裁判日期】    980708
【裁判案由】    違反毒品危害防制條例
【裁判全文】
福建金門地方法院刑事判決                98年度易字第37號
公  訴  人  福建金門地方法院檢察署檢察官
被      告  甲○○
上列被告因違反毒品危害防制條例案件，經檢察官提起公訴（98
年度毒偵字第1號），本院判決如下：
    主  文
甲○○施用第二級毒品，累犯，處有期徒刑玖月。
    事  實
一甲○○於民國87年間因施用第二級毒品，經本院以87年度毒聲
  字第4號裁定送觀察勒戒結果，認無繼續施用毒品傾向，於87
  年8月18日執行完畢釋放，並經福建金門地方法院檢察署檢察
  官於87年8月19日以87年度偵字第166號不起訴處分確定；嗣因
  施用第二級毒品行為，經本院以89年度毒聲字第36號裁定送觀
  察勒戒後，認有繼續施用毒品之傾向，繼以89年度毒聲字第42
  號裁定令入戒治處所施以強制戒治，並經本院以90年度城簡字
  第27號判處有期徒刑6月，如易科罰金以300元折算1日確定；
  然於停止戒治保護管束期間內再度施用第二級毒品，經本院以
  90年度毒聲字第30號裁定撤銷停止戒治，另以90年度易字第53
  號判處有期徒刑8月確定。上開2罪經本院以90年度聲字第36號
  合併定其應執行刑為1年1月確定；甲○○又因施用第二級毒品
  ，經本院以90年度城簡字第113號判處有期徒刑5月，如易科罰
  金以300元折算1日確定，並於90年9月21日入金門戒治所接受
  強制戒治，已於91年5月26日執行完畢，復於94年間再度因施
  用第二級毒品案件，經本院以94年度城簡字第38號判處有期徒
  刑6月，如易科罰金以300元折算1日確定。
二甲○○又於96年間因公共危險案件，經本院以96年度城交簡字
  第2號判處有期徒刑3月，如易科罰金以新臺幣（下同）1,000
  元折算1日確定，復以96年度聲減字第5號裁定減為有期徒刑1
  月15日，如易科罰金以1,000元折算1日，甫於同年7月16日執
  行完畢出監。仍不知悔改，竟基於施用毒品之犯意，於97年12
  月27日，在大陸地區福建省廈門市，以人民幣300元之代價，
  向真實姓名、年籍不詳之大陸籍成年男子購買甲基安非他命
  0.5公克後，於同日下午6時許在福建省廈門市金陵花園，以置
  於玻璃球內點火燒烤後吸食所生煙霧之方式，施用甲基安非他
  命1次。嗣於97年12月29日下午4時許，在金門縣水頭旅客通關
  中心通關時，為警持福建金門地方法院檢察署檢察官核發之鑑
  定許可書採尿送驗，檢驗結果呈甲基安非他命之陽性反應，始
  悉上情。
三案經行政院海岸巡防署中部地區巡防局移送福建金門地方法院
  檢察署檢察官偵查後提起公訴。
    理  由
一證據能力部分：
(一)被告對於其於警詢、偵訊時所為自白之任意性均未爭執，其自
  白復核與事實相符（詳後述），且查無刑事訴訟法第156條第1
  項、第158條之2所定不得作為證據之情形，則其於警詢及偵訊
  時之自白，自均有證據能力。
(二)卷附中山醫學大學附設醫院檢驗科藥物檢測中心尿液檢驗報告
  ，雖係被告以外之人於審判外之陳述，惟業經被告於本院審理
  時表示同意使用，本院審酌該書面陳述為具有公信力之專業鑑
  定機構所為，適於作為認定事實之依據，依刑事訴訟法第159
  條之5第1項規定，有證據能力。
(三)卷附之法務部入出境資料查詢網頁為公務員職務上所製作之紀
  錄文書，且依卷存事證查無顯不可信情形，依刑事訴訟法第
  159條之4第1款，有證據能力。
二實體部分：
(一)訊據被告甲○○對於上開犯罪事實已於警詢、偵訊及本院審理
  時坦承不諱，並有法務部入出境資料查詢網頁可稽，且被告於
  通關時為警所採集之尿液，經送請中山醫學大學附設醫院檢驗
  科藥物檢測中心以氣相層析質譜儀（GC/MS）檢驗結果，呈甲
  基安非他命之陽性反應（尿液中甲基安非他命成分達2112ng
  /ml），有該檢測中心尿液檢驗報告可稽，足證被告前揭自白
  與事實相符。是被告於上揭時、地，施用第二級毒品甲基安非
  他命之事實，堪以認定，自應依法論科。
(二)按「施用第二級毒品為犯罪行為，毒品危害防制條例第10條定
  有處罰明文。故施用第二級毒品者，依上揭規定本應科以刑罰
  ，惟基於刑事政策，對合於一定條件之施用者，則依同條例第
  20 條、第23條之規定，施以觀察、勒戒或強制戒治之保安處
  分。又毒品危害防制條例於92年7月9日修正公布，自93年1月9
  日施行。其中第20條、第23條將施用毒品之刑事處遇程序，區
  分為『初犯』及『5年內再犯』、『5年後再犯』。依其立法理
  由之說明：『初犯』，經觀察、勒戒或強制戒治後，應為不起
  訴處分或不付審理之裁定；『5年內再犯』者，因其再犯率甚
  高，原實施之觀察、勒戒及強制戒治既已無法收其實效，爰依
  法追訴或裁定交付審理。至觀察、勒戒或強制戒治執行完畢釋
  放後，『5年後再犯』者，前所實施之觀察、勒戒或強制戒治
  已足以遮斷其施用毒品之毒癮，為期自新及協助其斷除毒癮，
  仍適用『初犯』規定，始應先經觀察、勒戒、強制戒治之程序
  。從而依該次修正後之規定，僅限於『初犯』及『5年後再犯
  』二種情形，應先經觀察、勒戒或強制戒治之程序，此乃該條
  例第10條之例外規定。倘被告於5年內已再犯，經依法追訴處
  罰，縱其第3次（或第3次以上）再度施用毒品之時間，在初犯
  經觀察、勒戒或強制戒治執行完畢釋放5年以後，因與單純之
  『5 年後再犯』之情形有別，不合於『5年後再犯』之例外規
  定；且因已於『5年內再犯』，顯見其再犯率甚高，原實施觀
  察、勒戒或強制戒治，已無法收其實效，即應回歸原則性規定
  ，由檢察官逕行起訴，依該條例第10條處罰。」，最高法院著
  有96 年度臺非字第69號判決可資參照。查被告前因施用毒品
  ，經觀察勒戒並於87年8月18日執行完畢後，又分別於90、94
  年間因施用毒品，均經本院分別判處罪刑確定，此有臺灣高等
  法院被告前案紀錄表可憑，是被告所為本件犯行，即屬前述之
  「5年內再犯」之情形，揆諸上開說明，自應依法追訴處罰。
三核被告所為，係犯毒品危害防制條例第10條第2項之施用第二
  級毒品罪，其持有甲基安非他命之行為，應為其施用之高度行
  為所吸收，不另論罪。又被告有事實欄所示犯罪科刑及執行紀
  錄，此有臺灣高等法院前案紀錄表可參，其於96年7月16日前
  案執行完畢後之5年內故意再犯法定最輕本刑為有期徒刑以上
  之罪，為累犯，應依法加重其刑。爰審酌被告前已多次施用毒
  品經強制戒治，仍再度施用第二級毒品，戕害自身健康，惟尚
  未損害他人權益，且犯後坦承罪行之態度等一切情狀，量處如
  主文所示之刑。
據上論斷，應依刑事訴訟法第299條第1項前段，毒品危害防制條
例第10條第2項，刑法第11條前段、第47條第1項，判決如主文。
本案經檢察官席時英到庭執行職務。
中    華    民    國    98   年    7     月     8     日
                  刑事庭   法  官  許嘉容
以上正本證明與原本無異。
如不服本判決，應於收受判決後10日內向本院提出上訴書狀，並
應敘述具體理由。如未敘述上訴理由者，應於上訴期間屆滿後20
日內向本院補提理由書狀（均須按他造當事人之人數附繕本）「
切勿逕送上級法院」。
                            書記官  徐振玉
中    華    民    國    98    年    7     月    8     日
附錄法條：
毒品危害防制條例第10條
施用第一級毒品者，處6月以上5年以下有期徒刑。
施用第二級毒品者，處3年以下有期徒刑。


司法院資訊處製作；財團法人民間司法改革基金會備份。
